臺灣臺北地方法院刑事判決　　　　　　　　　　　　　九十年度交易字第三二一號
　　公　訴　人　臺灣臺北地方法院檢察署檢察官
　　被　　　告　戊○○
　　　　　　　　甲○○
右列被告等因傷害等案件，經檢察官聲請簡易判決處刑（九十年度偵字第一七六六二
號），本院臺北簡易庭認本案不宜簡易判決處刑，移由本院適用通常程序審理，本院
判決如左：
    主      文
戊○○服用酒類，不能安全駕駛動力交通工具而駕駛，處罰金貳萬元，如易服勞役，
以參佰元折算壹日；又傷害人之身體，處有期徒刑肆月，如易科罰金，以參佰元折算
壹日。
甲○○於公務員依法執行職務時，當場侮辱，處拘役伍拾日，如易科罰金，以參佰元
折算壹日；又對於公務員依法執行職務時，施強暴，處有期徒刑參月，如易科罰金，
以參佰元折算壹日。
    事      實
一、戊○○於民國九十年八月二十四日晚上十一時許至翌日凌晨三時許止，在臺北市
    ○○○路紅磚卡拉ＯＫ店內與甲○○、乙○○飲酒，席間戊○○服用啤酒三瓶，
    已達反應較慢、感覺減低並影響駕駛而不能安全駕駛動力交通工具之狀態後，仍
    於酒後即駕駛動力交通工具即車牌號碼ＯＹＡ–五六八號重型機車，違規於其機
    車座椅前、後各附載甲○○、乙○○，迨於九十年八月二十五日凌晨三時四十分
    許，途經臺北市○○○路與錦州街交岔口時，為臺北市政府警察局中山分局中山
    二派出所執行巡邏勤務之警員丙○○、庚○○攔停，因見渠等有酒後態樣，乃在
    呼叫派出所後，由派出所主管丁○○送酒精濃度檢測器到場，欲對駕駛人實施酒
    精濃度測試，詎戊○○因心虛而諉稱機車係由座前之甲○○所駕駛，警員遂轉向
    欲對甲○○實施酒精濃度測試，但甲○○亦否認有駕駛行為，莊、江二人互推卸
    責，甲○○明知警員丙○○、庚○○係正在依法執行職務之公務員，竟以臺語對
    之大聲辱罵「幹你娘」等穢語（公然侮辱部分未據告訴），並於警員查詢身分證
    件時，離開攔停之路口恣意晃走，警員丁○○欲予制止時，又遭其用腳踢中下襠
    （傷害部分未據告訴），員警見此已嚴重涉嫌妨害公務情事，即強制逮捕甲○○
    。戊○○見狀，竟另以妨害公務犯意，上前徒手拉扯正執行職務之警員丙○○、
    庚○○而施強暴，致警員丙○○受有右手大拇指抓傷破皮之傷害，警員庚○○受
    有右手臂多處挫傷併紅腫之傷害，嗣經支援警力到場始將戊○○制伏帶回警局。
二、案經臺北市政府警察局中山分局報請暨丙○○、庚○○告訴由臺灣臺北地方法院
    檢察署檢察官偵查聲請簡易判決處刑。
    理      由
一、被告戊○○於右揭時地因服用酒類，不能安全駕駛動力交通工具而駕駛之犯罪事
    實，業經被告戊○○於審理中坦承不諱，並有酒精濃度測定值單、刑法第一百八
    十五條之三案件測試觀察記錄表附卷可稽，再者人體酒精濃度達於每公升○‧五
    毫克時，即有反應較慢、感覺減低並影響駕駛之中毒症狀，有行政院國軍退除役
    官兵輔導委員會臺北榮民總醫院八十八年八月五日（八八）北總內字第二六八六
    八號函附卷可參，且汽車駕駛人飲酒後其呼氣中酒精濃度如已達於每公升○‧五
    五毫克，其肇事率為一般未飲酒者之十倍，亦有中央警察大學交通學系暨交通管
    理研究所教授蔡志中之研究報告在卷可憑，故被告經警檢測其呼氣酒精成份每公
    升○‧五七毫克，既有上述之酒精濃度測定值單可佐，顯已達到服用酒類後不能
    安全駕駛動力交通工具之狀態，被告戊○○此部分之自白與事實相符，已可認定
    。
二、訊據被告戊○○固供承有與攔停其機車之職勤警員發生拉扯，惟矢口否認有傷害
    、妨害公務等犯行，辯稱：伊係因看到甲○○的衣服被扯到腰部，所以上前幫她
    ，與警員拉扯間自己也受傷，當時是要拉甲○○配合警察，自己一直都配合酒測
    ，並無妨害公務云云。另訊之被告甲○○則坦承於執勤警員欲銬其手銬時有以腳
    踢警員，但矢口否認有妨害公務犯行，辯稱：伊當時並沒有罵髒話，只是講話大
    聲，是因警察要對伊上手銬才用腳踢警員，並沒有妨害公務云云。然查，案發當
    日告訴人即臺北市政府中山分局中山二派出所警員庚○○、丙○○係沿臺北市○○○路由北往南方向巡邏時發現被告戊○○、甲○○及另一女子乙○○違規共乘
    機車，遂由丙○○攔停被告等人，因發現有酒味，故在呼叫所屬之派出所後，由
    派出所主管丁○○駕駛巡邏車送酒精濃度檢測器到場，又因被告戊○○指述機車
    係甲○○所騎，故轉向甲○○實施酒精測試，但甲○○則認為機車非其所駕駛而
    拒絕，就在路邊漫罵，用臺語說「幹你娘」，因施作酒精測試前須看駕駛人之證
    件，甲○○不願意，就在路口處亂走，當時甲○○仍在漫罵，警員為了安全戒護
    不讓其離開現場，將其拉回，派出所主管丁○○旋遭甲○○用腳踢中下襠，員警
    遂強制銬以手銬逮捕，嗣另被告戊○○出手要拉開警員，因戊○○體型高大未能
    制止，員警即呼叫支援，在支援警力未到前，警員庚○○、丙○○已因遭戊○○
    拉扯而受傷，戊○○尚拉住警車之無線電不放，不願上車回派出所，後來用八位
    警員才將其制住等情，業據告訴人即案發當日執勤警員庚○○、丙○○於審理時
    指訴綦詳，核與證人即中山二派出所主管丁○○於審理中結證相符，參諸證人乙○○於警訊中證稱當時甲○○在現場走來走去，並大聲咆哮之情節，暨另被告戊○○於審理時亦供陳甲○○確有用腳踢到警員情事，足認被告甲○○當時確係在
    酒後因遭警員攔查而大聲辱罵執勤員警，嗣後又另因拉扯而踢打警員。再者另被
    告戊○○因身形高大，在與執勤警員拉扯間，合三名員警之力尚未能將之制伏，
    其中警員丙○○、庚○○因受其拉扯施強暴各受有右手大拇指抓傷破皮、右手臂
    多處挫傷併紅腫之傷害，此有馬偕紀念醫院診斷證明書二件附卷可證，被告戊○○雖以當時拉扯中，係要甲○○與警方配合酒精濃度測試置辯，惟被告戊○○於
    初為警員攔停時，尚不承認其為機車駕駛人，並推諉係甲○○所騎乘，且於甲○○為警制伏坐上巡邏車後，仍自認行為正當，拒絕同坐上巡邏車回警局接受訊問
    ，此觀諸被告戊○○於警訊時之供述即明，況被告戊○○既坦承拉扯警員，當知
    以成年男子之力拉扯身體四肢即可造成傷害，竟仍執意而為，顯亦難辭故意傷害
    罪責。衡情本件起因原僅事涉酒後駕車之公共危險罪嫌及單純之交通違規行為，
    若非妨害公務情節重大，焉有警員因此負傷？又何有動用諸多支援警力之必要？
    被告等上開所辯各節，顯均係圖卸飾詞，殊無可採，罪證明確，被告等犯行均可
    認定。
二、查丙○○、庚○○警員於於九十年八月二十五日凌晨三時四十分許，在臺北市○○○路與錦州街交岔口執行巡邏勤務，丁○○警員於嗣後前往上址協助實施酒精
    濃度測試，均為依法執行職務之公務員。核被告戊○○所為，係犯刑法第一百八
    十五條之三服用酒類不能安全駕駛動力交通工具而駕駛罪、第一百三十五條第一
    項對於執行職務公務員施以強暴罪、第二百七十七條第一項普通傷害罪。另被告
    甲○○所為，係犯刑法第一百四十條第一項侮辱公務員罪及第一百三十五條第一
    項對於執行職務公務員施以強暴罪。被告戊○○實施妨害公務員執行執務罪之強
    暴行為，同時該當於普通傷害罪之犯罪構成要件，均係基於一個妨害公務之犯意
    而發生，行為不可分割，其以一行為而觸犯對於執行職務公務員施以強暴罪及普
    通傷害罪二罪名，為想像競合犯，依刑法第五十五條規定，應從較重之普通傷害
    罪處斷，公訴意旨認有方法結果之牽連關係，容有未洽。又其所犯之服用酒類不
    能安全駕駛動力交通工具而駕駛罪及上述之普通傷害罪之間，犯意各別，行為互
    殊，應予分論併罰。又被告甲○○所犯侮辱公務員罪及對於執行職務公務員施以
    強暴罪二罪間，亦屬犯意各別，行為互殊，應予分論併罰，公訴人認其以穢語侮
    辱在先，施強暴在後，其先前侮辱之低度行為應為在後實施強暴之高度行為所吸
    收，不另論罪，似有誤會。爰審酌被告等人違規騎乘機車在先，復不服攔停檢測
    ，二人先後分別對於正在執法之公務員辱罵、施暴，造成告訴人傷害之程度，對
    社會治安之危害非輕，及其等犯罪後之態度等一切情狀，分別量處如主文所示之
    刑，並各諭知易服勞役、易科罰金之折算標準，以示懲儆。
三、公訴意旨另以被告甲○○尚涉有普通傷害罪嫌云云，惟查訊據被告甲○○固坦承
    有用腳踢警員，惟始終堅決否認有傷害犯行，辯稱：伊並無抓傷警員等語。經查
    ，本件告訴人丙○○、庚○○均係上肢部分受傷，有前述診斷證明書二件可參，
    告訴人等於告訴之初固未詳予區分指訴傷害係被告甲○○或戊○○所為，惟告訴
    人丙○○於審理時指訴稱：伊受傷部分可能是在控制戊○○時造成的等語，另告
    訴人庚○○亦指訴稱：當天戊○○有喝酒，而且體型高大，伊與丙○○的傷都是
    戊○○造成的等語，是尚難以此告訴人之顯有瑕疵之指述，逕認被告甲○○即有
    傷害犯行，此部分不能證明被告甲○○犯罪，此外復查無其他積極證據足資認定
    被告有何傷害犯行，原應為無罪之諭知，但公訴意旨認此部分與前開有罪部分有
    裁判上一罪關係，爰不另為無罪之諭知，附此敘明。
據上論斷，應依刑事訴訟法第四百五十二條、第二百九十九條第一項前段，刑法第一
百八十五條之三、第二百七十七條第一項、第一百三十五條第一項、第一百四十條第
一項、第五十五條、第四十二條第二項、第四十一條第一項前段，罰金罰鍰提高標準
條例第一條前段、第二條，判決如主文。
本案經檢察官己○○到庭執行職務
中      華      民      國    九十一    年      三      月    二十九    日
                  臺灣臺北地方法院交通法庭
                                          法  官  張  江  澤
右正本證明與原本無異。
如不服本判決，應於判決送達後十日內，向本院提出上訴狀。
                                          書記官  石  幸  代
中      華      民      國    九十一    年      四      月      三      日
附錄本案論罪科刑法條全文：
刑法第一百三十五條
對於公務員依法執行職務時，施強暴脅迫者，處三年以下有期徒刑、拘役或三百元以
下罰金。
意圖使公務員執行一定之職務或妨害其依法執行一定之職務或使公務員辭職，而施強
暴脅迫者，亦同。
犯前二項之罪，因而致公務員於死者，處無期徒刑或七年以上有期徒刑。致重傷者，
處三年以上十年以下有期徒刑。
刑法第一百四十條
於公務員依法執行職務時，當場侮辱，或對於其依法執行之職務公然侮辱者，處六月
以下有期徒刑、拘役或一百元以下罰金。
對於公署公然侮辱者，亦同。
刑法第一百八十五條之三
服用毒品、麻醉藥品、酒類或其他相類之物，不能安全駕駛動力交通工具而駕駛者，
處一年以下有期徒刑、拘役或三萬元以下罰金。
刑法第二百七十七條
傷害人之身體或健康者，處三年以下有期徒刑、拘役或一千元以下罰金。
犯前項之罪、因而致人於死者，處無期徒刑或七年以上有期徒刑，致重傷者，處三
年以上十年以下有期徒刑。
